臺灣高雄地方法院刑事判決　　　　　 100年度審訴字第3668號
公　訴　人　臺灣高雄地方法院檢察署檢察官
被　　　告　林聖智
上列被告因偽造文書案件，經檢察官提起公訴（100年度偵緝字
第1981號），本院依簡式審判程序審理，判決如下：
    主  文
林聖智犯行使偽造公文書罪，處有期徒刑壹年貳月。扣案之「臺
灣高雄地方法院檢察署驗尿過程監控表」，其上偽造之「採檢體
員100.5.3龔伯達」圓戳職章印文貳枚、偽造之「採檢體員100.5
.3龔伯達」圓形印章壹枚，均沒收之。
    事  實
一、林聖智係臺灣高雄地方法院檢察署（下稱高雄地檢署）99年
    度執護字第927號案件之受保護管束人，應於假釋交付保護
    管束期間，按高雄地檢署檢察官指定之期日至檢察署報到並
    接受尿液採驗。詎其意圖逃避尿液採驗，基於行使偽造公文
    書之犯意，先於民國99年11月9日至100年5月3日期間之某日
    ，委由不知情、姓名年籍不詳之刻印店人員，偽刻高雄地檢
    署「採檢體員100.5.3龔伯達」之圓形印章1枚（未扣案）後
    ，隨即於100年5月3日14時33分許，經通知至高雄地檢署向
    觀護人鄭惠娟報到時，於領取之「臺灣高雄地方法院檢察署
    驗尿過程監控表」空白公文書上二處「檢驗人」欄位內，持
    上開偽造之印章，接續蓋印「採檢體員100.5.3龔伯達」2枚
    ，並於受驗人欄位上簽名，以表示其業經該檢察署採尿室採
    檢體員龔伯達於100年5月3日核對受驗人員身分（即林聖智
    ），及確認採驗尿液檢體完畢，而偽造林聖智已按期至高雄
    地檢署完成採尿受驗文義之公文書1紙，足以生損害於龔伯
    達及高雄地檢署執行受保護管束尿液篩檢管理之正確性。嗣
    林聖智再將上述偽造之「臺灣高雄地方法院檢察署驗尿過程
    監控表」公文書，持向觀護人鄭惠娟行使，而未向檢驗員龔
    伯達報到並接受龔伯達採集其尿液檢體送驗，致鄭惠娟誤認
    林聖智已完成尿液採驗程序，而任其離去。嗣於同日15時許
    ，龔伯達核對當日「採尿簽到簿」、「臺灣高雄地方法院檢
    察署受保護管束人尿液檢體監管紀錄表」及「臺灣高雄地方
    法院檢察署採尿進行簿」等資料時，發現沒有林聖智之採尿
    記錄，經龔伯達向鄭惠娟查詢後，鄭惠娟提示林聖智交付之
    「臺灣高雄地方法院檢察署驗尿過程監控表」公文書予龔伯
    達確認，始悉上情。鄭惠娟遂於同年月11日，向高雄地檢署
    提出告發，並扣得偽造之「臺灣高雄地方法院檢察署驗尿過
    程監控表」1紙。
二、案經鄭惠娟告發經臺灣高雄地方法院檢察署檢察官偵查起訴
    。
    理  由
一、本件被告林聖智所為係犯死刑、無期徒刑、最輕本刑為3年
    以上有期徒刑以外之罪，其於準備程序中就被訴事實為有罪
    之陳述，經受命法官告知簡式審判程序之旨，並聽取公訴人
    、被告之意見後，本院合議庭認為適宜由受命法官獨任進行
    簡式審判程序，爰依刑事訴訟法第273條之1第1項規定，裁
    定由受命法官獨任進行審判程序，合先敘明。
二、上揭事實，業據被告於本院審理時供承不諱，核與證人鄭惠
    娟及龔伯達於偵訊中之證述相符，並有採尿簽到簿（他卷第
    2頁）、高雄地檢署各股（尚股）尿液採驗報到名單（他卷
    第5頁）、高雄地檢署驗尿具結書（他卷第7頁）及高雄地檢
    署採尿進行簿（他卷第40至44頁）各1份、偽造之「臺灣高
    雄地方法院檢察署驗尿過程監控表」1紙（他卷第6頁）、林
    聖智於100年4月8日之「臺灣高雄地方法院檢察署受保護管
    束人尿液檢體監管紀錄表」1紙（他卷第22頁）、「臺灣高
    雄地方法院檢察署受保護管束人尿液檢體監管紀錄表」及「
    臺灣高雄地方法院檢察署施用毒品犯受保護管束人採尿報到
    編號表」各1紙（他卷第45頁至138頁）在卷可佐，足認被告
    任意性自白應與事實相符，洵堪採為論罪科刑之依據。從而
    ，本件事證明確，被告犯行堪以認定，應依法論科。
三、按刑法上所稱之公文書，係指公務員職務上製作之文書，即
    以公務員為其製作之主體，且係本其職務而製作而言，至文
    書內容之為公法上關係抑為私法上關係，其製作之程式為法
    定程式，抑為意定程式，及既冒用該機關名義作成，形式上
    足使人誤信為真正，縱未加蓋印信，其程式有欠缺，均所不
    計（最高法院71年度臺上字第7122號判決參照）。經查，「
    臺灣高雄地方法院檢察署驗尿過程監控表」，係由受驗人至
    採尿室報到後，領取並持該表至該地檢署採尿室完成採驗手
    續，再由採檢體員核對無訛後簽章，以表示經該執行採驗之
    「採檢體員」核對身分無誤、確認所採驗之檢體無誤，及證
    明該受保護管束人已到署接受採尿篩檢之事實，應屬掌理尿
    液採驗職務之該管公務員，職務上所製作之公文書無訛。又
    被告先於99年11月9日至100年5月3日期間之某日，委由不知
    情之刻印店人員，偽刻高雄地檢署「採檢體員100.5.3龔伯
    達」之圓形印章1枚，並蓋印於上述空白文書書表上，再由
    被告交付該偽造之公文書予執行保護管束之觀護人，使觀護
    人誤認該尿液採驗程序已完成，客觀上足以生損害於該公務
    員龔伯達，及該高雄地方法院檢察署對執行保護管束結果之
    正確性。故核被告所為，係犯刑法第216條、第211條之行使
    偽造公文書罪。被告偽造「採檢體員100.5.3龔伯達」圓形
    印章部分，係利用不知情之刻印店人員而為，為間接正犯。
    又被告偽造上開圓形戳章並蓋印於公文書上，其偽造印章、
    印文係偽造公文書之部分行為；又被告偽造表示已由該採檢
    體員龔伯達核對無誤之公文書後持以向觀護人行使，其低度
    之偽造行為經高度之行使行為吸收，均不另論罪。另被告客
    觀上雖有2次之偽造印文之行為，但被告係於同日（即100年
    5月3日）之採尿受驗行為中為之，且蓋印於同一張「臺灣高
    雄地方法院檢察署驗尿過程監控表」上，應係基於單一整體
    之包括犯意，接續完成偽造行為以圖免尿液篩檢，核屬法律
    意義之接續犯，應論以一罪。爰審酌被告經假釋付保護管束
    期間，明知須按時至高雄地檢署接受採尿手續，以使該地檢
    署觀護人知悉被告是否有繼續施用毒品之犯行，竟為規避尿
    檢而先委由不知情之第三人偽刻上開所示之印章，再於前揭
    時間經通知前往地檢署採尿送驗時，於監控表上蓋用該偽刻
    之龔伯達印文，並向觀護人行使之，所為足以損及公務員職
    務行為之公信力及妨害保護管束執行成效正確性，情節非輕
    ，並考量犯後坦承犯行，態度尚可，及其犯罪動機、目的、
    手段、所生損害等一切情狀，量處如主文所示之刑，以資懲
    儆。
四、末按刑法第219條規定，偽造之印章、印文或署押，不問屬
    於犯人與否，沒收之；係採義務沒收主義，凡偽造之印章、
    印文或署押，不論是否屬於犯人所有，苟不能證明其已滅失
    ，均應依法宣告沒收。查上開監控表上之「採檢體員100.5.
    3龔伯達」偽造印文2枚，既屬被告委由不知情之第三人偽刻
    印章後再加以蓋印，則依刑法第219條規定，不問屬於犯人
    與否，自仍應為沒收之諭知；至該偽刻之「採檢體員100.5.
    3龔伯達」印章1枚，雖未據扣案，然不能證明其已滅失，亦
    應依刑法第219條規定，不問屬於犯人與否，予以宣告沒收
    。
據上論斷，應依刑事訴訟法第273條之1第1項、第284條之1、第
299條第1項前段，刑法第216條、第211條、第219條，判決如主
文。
本案經檢察官陳孟皇到庭執行職務。
中    華    民    國    100   年    12    月    29   日
                  刑事第十庭  法  官  林勳煜
以上正本證明與原本無異。
如不服本判決應於收受判決後10日內向本院提出上訴書狀，並應
敘述具體理由。其未敘述上訴理由者，應於上訴期間屆滿後20日
內向本院補提理由書(均須按他造當事人之人數附繕本)「切勿逕
送上級法院」。
中    華    民    國   100    年    12    月    29    日
                                 書記官  陳莉庭
附錄本判決論罪科刑法條：
中華民國刑法第211條
偽造、變造公文書，足以生損害於公眾或他人者，處1年以上7年
以下有期徒刑。
中華民國刑法第216條
行使第210條至第215條之文書者，依偽造、變造文書或登載不實
事項或使登載不實事項之規定處斷。